臺灣屏東地方法院刑事判決
       111年度訴字第28號
公  訴  人  臺灣屏東地方檢察署檢察官
被      告  張宏德


上列被告因傷害案件，經檢察官提起公訴（110年度偵字第8046
號），本院判決如下：
    主  文
張宏德犯過失傷害罪，處拘役參拾日，如易科罰金，以新臺幣壹
仟元折算壹日。
    事  實
一、張宏德因不滿鄰居陳怡婷於其住處附近餵食野鳥而有糾紛，
    雙方嗣於民國110年8月2日7時30分許，在張宏德址設屏東縣
    ○○市○○○街0巷00號住處前發生爭執，張宏德可預見於爭執之
    過程中，恐因手部揮舞等肢體動作而使他人受到傷害，而依
    當時客觀狀況及其智識、能力，均無不能注意之情事，竟疏
    未注意而於過程中徒手揮擊陳怡婷右眼，致陳怡婷受有右眼
    鈍傷之傷害。
二、案經陳怡婷訴由屏東縣政府警察局屏東分局報告臺灣屏東地
    方檢察署檢察官偵查起訴。
    理  由
壹、證據能力部分
    本判決引用被告以外之人於審判外之陳述，檢察官、被告張
    宏德於本院準備程序均同意其有證據能力（見本院卷第37頁
    ），本院審酌上開證據資料之作成之情況，並無違法取證或
    其他瑕疵，且與待證事實具有關聯性，認為以之作為證據為
    適當，依刑事訴訟法第159 條之5 規定，均有證據能力。至
    其餘認定本案犯罪事實之非供述證據，亦查無違反法定程序
    取得之情，依刑事訴訟法第158條之4規定反面解釋，亦有證
    據能力。
貳、實體部分
一、認定事實所憑之證據及理由：
　㈠上揭事實，業據被告於本院審理時坦承不諱(見本院卷第136
    頁)，核與證人即告訴人陳怡婷指訴部分相符(見警卷第11頁
    至第12頁、偵卷第15頁至第16頁、第57頁至第58頁、本院卷
    第136頁至第148頁)，並有告訴人之衛生福利部屏東醫院110
    年8月2日診斷證明書1紙(見警卷第19頁)、衛生福利部屏東
    醫院110年11月16日屏醫醫政字第1100002049號函暨所附告
    訴人就醫相關病歷影本資料1份(見偵卷第59頁至第67頁)等
    件在卷可稽，足認被告前揭任意性之自白與事實相符，堪以
    採信。
  ㈡至公訴意旨雖認為被告係基於傷害之犯意而為等語，並提出
    告訴人之證述為據。惟按告訴人之告訴，係以使被告受刑事
    訴追為目的，是其陳述是否與事實相符，仍應調查其他證據
    以資審認。亦即須有補強證據資以擔保其陳述之真實性，自
    不得僅以告訴人之陳述作為有罪判決之唯一證據。所謂補強
    證據，係指除該陳述本身之外，其他足以證明犯罪事實確具
    有相當程度真實性之證據而言，且該必要之補強證據，須與
    構成犯罪事實具有關聯性之證據，非僅增強告訴人指訴內容
    之憑信性(最高法院111年度台上字第1575號判決意旨參照)
    。經查：
　⒈告訴人雖於本院審理中證稱：當時我是在跟另一位鄰居傅先
    生和其弟弟有言語上的爭執，沒有注意到被告從旁邊拿木棍
    出來對我作勢揮舞，後來他又把木棍拿回家放好，再衝出來
    用拳頭揮擊我的眼部，他是重擊我一拳，打到我的眼睛等語
    (見本院卷第139頁第140頁)，主張被告係故意出拳毆打其眼
    部，然其復於本院審理時證稱：(檢察官問：偵查中為何沒
    有提供傅先生及其弟弟的資料給檢察官？)我想說我跟傅先
    生兄弟是一個對立衝突的狀態，我事後也有去詢問他們發現
    他們是一個迴避的態度，感覺他們應該不會想要幫一個對立
    立場的鄰居作證，就沒有去找他們等語(見本院卷第142頁)
    ，是證人即告訴人所稱「被告係故意出拳毆打告訴人」之經
    過，除告訴人單一指訴外，別無其他證據可資佐證，揆諸上
    開說明，於欠缺補強證據之情形下，其指訴自無從採為被告
    不利之認定。　　
　⒉況且，觀諸證人即告訴人歷次證述關於上開爭點，亦有下述
    前後矛盾及與事理不合之處：
　⑴證人即告訴人於檢詢中先證稱：我當時沒有注意到被告從住
    家衝出來，持木棍做威嚇動作，對我揮舞作勢要攻擊我，後
    來放下木棍以拳頭毆打我右眼，我不知道是左手還是右手，
    因為當下很混亂沒有注意到被告揮拳的動作等語(見偵卷第1
    5頁)，主張被告係於混亂中故意出拳毆打其右眼成傷；復於
    本院審理時證稱：(審判長問：被告出手打你前即出手的過
    程中，現場有呈現很混亂的狀況嗎？)沒有，因為被告衝出
    來之後，傅先生兄弟就站立在一旁，所以他們是沒有說話的
    (審判長問：所以只有你跟被告面對面，而且也是只有你跟
    被告兩人在對話？)是(審判長問：所以當時情況沒有混亂？
    )沒有(審判長問：所以你可以很清楚看到被告出拳打你的動
    作？)是等語(見本院卷第146頁至第147頁)，改稱當時現場
    並不混亂，其可以清楚看到被告出拳之經過，足見告訴人就
    被告出拳時之經過、當下場面混亂與否，供述前後不一且互
    相矛盾，自難以其指訴逕認被告係故意出拳毆打其成傷。
　⑵又證人即告訴人於警詢、檢詢及本院準備程序中均證稱被告
    係先持木棍威嚇後，將木棍放回其住處，再故意出拳毆打其
    右眼(見警卷第12頁、偵卷第15頁、本院卷第145)，復於本
    院審理時證稱：(審判長問：既然被告這麼生氣，拿棍棒恫
    嚇你，也在你面揮舞了，可是後來卻只有用手打你，你覺得
    他中間的轉折是甚麼？)我沒有辦法回答，我的感覺是他一
    開始出來用木棍，比較是一個警告威嚇的意味，但我不知道
    為何他後來將棍棒拿回去後改徒手攻擊等語（見本院卷第14
    5頁）。然衡諸常情，被告倘真有傷人之意，何需持木棍威
    嚇告訴人後，於情緒激動之時，先將手上已可傷人之工具放
    回其住處，再自住處走出來改以徒手方式出拳毆打告訴人，
    而非逕以其手上之木棍毆打告訴人？是告訴人此部分指訴。
    亦與事理常情不合。
　⑶被告於警詢及檢詢時均供稱：當時我有先拿木棍，但只是嚇
    告訴人，後來她衝出來想要打人，我出手阻擋，才不小心擦
    到她的眼皮等語(見警卷第9頁、偵卷第22頁)，主張其係與
    告訴人發生衝突時因過失而傷及告訴人。而證人即告訴人於
    本院審理時證稱：當時被告是重擊我一拳，情況非常的突然
    ，我也很錯愕，所以完全沒有反應過來的能力等語(見本院
    卷第140頁)，復於本院審理時證稱：被告是非常迅速地動手
    ，我根本反應不及，他出拳的動作是有，因為他是正面打我
    的等語(見本院卷第147頁)，可知告訴人於衝突當下，並未
    清楚看見被告出拳的動作，而證稱係出於瞬間、突然，此核
    與被告所供係於衝突時不小心出手揮擊告訴人眼睛一致，況
    且告訴人對於事發經過既有前述前後不一，自應從有利於被
    告之認定，認當時場面係屬混亂，則被告與告訴人於場面混
    亂之衝突過程中，因被告之過失而徒手揮擊告訴人眼部致其
    成傷，於客觀上自有高度可能；且被告及告訴人對於被告出
    手之次數僅有1次之事實始終互核一致，衡情倘被告確有故
    意傷害告訴人之意，則其出拳之次數自無可能僅有1次，益
    徵被告前揭供述可信。是被告係因與告訴人於衝突之過程中
    ，疏未注意其手部肢體動作可能致人成傷，而以徒手方式揮
    擊告訴人右眼，使其因此受傷之事實，堪以認定。　　
　⒊從而，告訴人對於與被告發生衝突之經過、何以出拳之動機
    等節，證述既有前述之前後不一及與事理不符之處，復無其
    他證據可補強其證詞，亦難遽以其單一且有瑕疵之證詞認定
    被告本案係基於「故意傷害」犯意為之，而應從有利於被告
    之認定，認被告之行為僅成立過失犯。　　
  ㈢綜上所述，本案事證已臻明確，被告犯行堪以認定，應依法
    論科。
二、論罪科刑：
  ㈠核被告所為，係犯刑法284條前段之過失傷害罪。至公訴意旨
    雖認被告之行為構成刑法第277條第1項之傷害罪，惟經本院
    當庭告知被告上述可能變更之罪名(見本院卷第152頁)，並
    給予其辨明之機會，尚無礙於其訴訟防禦權，爰於基本社會
    事實同一之範圍內，依刑事訴訟法第300條規定，變更起訴
    法條。
  ㈡爰以行為人之責任為基礎，審酌被告前與告訴人因細故而有
    糾紛，竟於衝突之際，疏未注意其肢體動作，而徒手揮擊告
    訴人右眼，使其受有前揭傷勢，所為自有不該；惟念及其犯
    後對於涉犯之過失傷害部分坦承犯行，惟迄未與告訴人達成
    調解或和解，亦未曾慰問，態度不佳，並考量被告與告訴人
    前有多年宿怨，有其陳報狀可參(見本院卷第105頁第119頁)
    ，為其主要犯罪動機，兼衡其犯罪之目的、手段、被害人所
    受之損害，以及被告無前科之素行，有臺灣高等法院被告前
    案紀錄表可佐，暨其於本院審理時自陳之智識程度、家庭生
    活及經濟狀況等一切情狀(見本院卷第152頁)，量處如主文
    所示之刑，並諭知易科罰金之折算標準，以資懲儆。
據上論斷，應依刑事訴訟法第299條第1項前段、第300條，判決
如主文。
本案經檢察官黃彥凱提起公訴，檢察官廖維中到庭執行職務。
中　　華　　民　　國　　111 　年　　9 　　月　　23　　日
                  刑事第三庭審判長    法  官  莊鎮遠
                                      法  官  曾思薇
                                      法  官  吳昭億
以上正本證明與原本無異。
如不服本判決應於收受判決後20日內向本院提出上訴書狀，並應
敘述具體理由；其未敘述上訴理由者，應於上訴期間屆滿後20日
內向本院補提理由書（均須按他造當事人之人數附繕本）「切勿
逕送上級法院」。
中　　華　　民　　國　　111 　年　　9 　　月　　26　　日
                                      書記官   許珍滋
附錄本判決論罪科刑法條：
中華民國刑法第284條
因過失傷害人者，處1年以下有期徒刑、拘役或10萬元以下罰金
；致重傷者，處3年以下有期徒刑、拘役或30萬元以下罰金。